臺灣高等法院高雄分院刑事判決　　　　 96年度上訴字第873號
上　訴　人
即　被　告　甲○○
上列上訴人因違反臺灣地區與大陸地區人民關係條例等案件，不
服臺灣高雄地方法院95年度訴字第2719號中華民國96年1 月2 日
第一審判決（起訴案號：臺灣高雄地方法院檢察署95年度偵緝字
第1982號），提起上訴，本院判決如下：
    主  文
上訴駁回。
    事  實
一、甲○○、乙○○（另經原審法院審理中）、真實姓名年籍不
    詳綽號「小黑」之成年男子、「陳太」之成年女子，均為台
    灣地區人民，渠等明知大陸地區人民非經主管機關許可不得
    進入台灣地區，且明知大陸地區人民丙○○係為至臺灣地區
    工作（甲○○僅知丙○○係為工作之故入台，不知丙○○入
    台係為賣淫之故，詳如後述），其與甲○○並無結婚之真正
    合意，亦不符合大陸地區人民申請進入臺灣地區之相關規定
    ，甲○○、乙○○、綽號「小黑」及「陳太」之人，竟共同
    基於違反不得使大陸地區人民非法進入台灣地區規定之犯意
    聯絡，由甲○○先於民國93年8 月30日與丙○○在大陸地區
    陝西省公證處辦理並完成結婚程序，取得該市公證處簽發之
    結婚證明書後，並由甲○○持上開文件前往財團法人海峽交
    流基金會（下稱海基會）取得驗證證明書後，再由甲○○持
    上開大陸地區出具之結婚證明書及海基會驗證證明書等文件
    於93年9 月22日，前往戶籍所轄之高雄縣政府警察局仁武分
    局大華派出所辦理「大陸地區人民進入臺灣地區保證書」。
    另甲○○於93年9 月20日填寫「大陸地區人民進入臺灣地區
    旅行證申請書」並檢具上述保證書等資料，向內政部警政署
    入出境管理局（下稱境管局）申請丙○○以探親名義入境臺
    灣地區而行使之，嗣經境管局承辦人員為實質審查後，仍將
    臺灣地區旅行證誤發予大陸地區女子丙○○，丙○○乃於94
    年4 月10日非法入境臺灣地區。嗣於94年8 月29日22時40分
    許，為警在高雄市○○區○○路579 號（小港汽車旅館飯店
    207 室）查獲丙○○與男客丁○○從事性交易完畢，而悉上
    情。
二、案經法務部調查局高雄市調查處移送臺灣高雄地方法院檢察
    署檢察官暨自動檢舉簽分偵辦追加起訴。
    理  由
甲、程序方面：本件關於卷內證據資料之證據能力部分，被告甲○○不爭執證據能力，依刑事訴訟法第159 條之5 第2 項規
    定，自有證據能力，合先敘明。
乙、實體方面：
一、訊據上訴人即被告甲○○矢口否認有上開犯行，辯稱：我一
    開始是看報紙想去大陸打工，後來變成是結婚，我是不知情
    的情形下犯罪的，本來是假結婚，後來變成真的，丙○○來
    臺灣之後有跟我生活在一起，所以我認為不算假結婚，我有
    賠償對方15萬元，但丙○○後來發現我沒有錢，所以我們吵
    架，她才跑出去，當時我父親生病，我要回台北照顧我父親
    ，她不肯跟我去，就跑出去了，我是丙○○被警察抓到之後
    ，警察通知我，我才知道，後來她就被遣送回大陸了等語。
二、惟查：
（一）上揭犯罪事實，業據被告於原審審理時坦承不諱，核與證
      人戊○○、乙○○之證述情節相符，證人戊○○於94年7
      月6 日調查處時證稱：己○○為乙○○辦理假結婚夫婦虛
      偽對保2 件，分別為人頭丈夫庚○○申請大陸籍配偶辛○○來台，人頭丈夫甲○○申請大陸籍配偶丙○○來台，乙○○每件交給我賄款2 萬元等語（見94年度偵字第6019號
      A 卷影印卷），證人乙○○於94年6 月30日調查處證稱：
      「丙○○確係經紀人『陳太』之大陸引進來台賣淫女子，
      甲○○則是經紀人『陳太』找來充當丙○○人頭丈夫之男
      子，甲○○申請丙○○來台於大華所辦理對保，亦是透過
      經紀人『陳太』拜託我透過戊○○安排請甲○○申設戶籍
      所在之管區警員己○○虛偽辦理對保等語（見94年度偵字
      第10854 號影印卷）。復有高雄市政府新興分局函文（95
      年9 月18日高市警新分四字第0950025065號）所附丙○○
      之大陸地區人民明細資料報表、大陸地區人民進入臺灣地
      區旅行證申請書、大陸地區人民進入臺灣地區保證書、中
      華人民共和國結婚證明書及原審法院94年度雄秩字第613
      號裁定等資料在卷可憑。
（二）證人壬○○警員雖於本院96年6 月4 日審理時結證稱：「
      我去查戶口時，有時被告的太太在家，有時被告在家，他
      們2 人同時在家的次數只有1 、2 次，但他太太在家的次
      數較多，我們規定一個月要查2 次戶口，因為被告在那裡
      住了大約半年，所以我要去查12次，但是有時被告家裡都
      沒有人，我就會再找時間去查戶口，一定要查到為止。」
      、「（被告住在該處時間之起訖為何？）94年6 月份開始
      ，到被告的太太被查獲後，被告就搬離了。我忘記他太太
      何時被查獲的，應該是94年6 月份開始查，因為他好像是
      4 月份或是5 月份搬到那裡的。」、「（既然如此，那麼
      丙○○既然是8 月份被查獲，那你查戶口次數為何？）應
      該是6 次，但是我去查的時候，有的時候被告在，有時他
      太太在，但我不能認定他們是不是有夫妻的事實，我們只
      是去考核被告的太太有沒有住在那裡的事實，至於他們夫
      妻間的事情，我們只能合理的懷疑，但是不能認定他們是
      假結婚。」、「被告夫妻不知道我們何時要去查戶口，我
      們是隨機去查的，但是如果有幾次查不到的話，我就要往
      上報了，這是規定。」、「我去查戶口時，有進去其屋內
      ，我有看到有人在屋內，但是只能看居家環境，如果他或
      他太太在家的話，會問他或她太太或是先生去那裡，然後
      等他太太或是先生回來這樣。」、「（你去的時候，有無
      帶著照片或是其他資料去核對？是否仍確定在被告家中的
      女性就是丙○○？）因為他們有去派出所作流動人口登記
      ，所以我知道他和她太太長什麼樣子，如果不是本人的話
      ，我會知道。」、「（被告和他太太何時去你們派出所作
      流動人口登記？）應該是5 、6 月份，5 月底或是6 月初
      的時候，但正確日期忘記了，由我承辦。」、「我是被告
      住所高雄市○○○路118 號6 樓之6 的管區。」、「（為
      何還有癸○○警員去查訪？）因為我是接他的，所以我是
      94年5 月19日接任癸○○警員的職務。」、「（你所謂被
      告的太太是否指丙○○？）是的。」等語（見本院卷第45
      頁至第48頁），但證人許志宏之證詞，亦僅能證明丙○○
      曾與被告居住在上開處所，至於是否有真實之婚姻關係，
      亦無法證明。何況被告亦承認當初與丙○○並無結婚之真
      意，僅為了至中國大陸工作而與丙○○假結婚，是被告於
      原審之自白，堪認與上揭事證相符，應可採信。
（三）綜上所述，被告於本院否認與大陸女子丙○○假結婚等語
      ，顯係卸責之詞，不足採信。本件事證明確，被告違反臺
      灣地區與大陸地區人民關係條例犯行，堪以認定。
三、查大陸地區人民非經主管機關許可，不得進入臺灣地區，臺
    灣地區與大陸地區人民關係條例第10條第1 項定有明文，而
    大陸地區人民，其父母、配偶或子女在臺灣地區設有戶籍者
    ，得申請進入臺灣地區探親，大陸地區人民進入臺灣地區許
    可辦法第3 條第1 項第3 款亦規定甚明，本件被告甲○○與
    乙○○為使大陸地區人民丙○○得依據上開規定入境臺灣地
    區，使無結婚真意之被告於93年8 月30日在大陸地區辦理結
    婚手續，以徒具外觀合法形式之結婚，再以探親為由申請來
    臺，藉以規避對大陸地區人民進入臺灣地區之管制，實質上
    形同以非法手段使大陸地區人民進入臺灣。核被告甲○○所
    為，係犯臺灣地區與大陸地區人民關係條例第15條第1 款之
    不得使大陸地區人民非法進入臺灣地區之規定，應依同條例
    第79條第1 項規定處斷。被告甲○○與乙○○、綽號「小黑
    」及「陳太」之成年人，就上開違反臺灣地區與大陸地區人
    民關係之犯行，彼此間互有犯意聯絡及行為分擔，均為共同
    正犯。
四、被告行為後，刑法於94年2 月2 日經總統令修正公布，於95
    年7 月1 日施行，而比較新舊法時應就罪刑有關之共犯、未
    遂犯、想像競合犯、牽連犯、連續犯、結合犯，以及累犯加
    重、自首減輕暨其他法定加減原因（如身分加減）與加減例
    等一切情形，綜其全部罪刑之結果而為比較（最高法院95年
    5 月23日刑事庭第8 次會議決議參照）。經查：按被告行為
    後，刑法第28條共犯之規定，固於94年1 月7 日修正，同年
    2 月2 日公布，並於95年7 月1 日施行，惟因該條新舊規定
    僅係文字修正，對於本案被告不影響適用範圍及刑罰之法律
    效果，是不論依修正前之刑法第28條或修正後第28條之規定
    ，均構成共同正犯，對被告而言，並無有利或不利之情形，
    自不生新舊法比較之問題，應逕依修正後之刑法第28條，論
    以共同正犯。
五、公訴意旨另以：被告甲○○與「陳太太」、乙○○等共同基
    於行使刑法第213 條不實公文書之犯意，經戊○○、子○○
    得己○○（均另經原審審理中）應允後，於93年9 月3 日安
    排被告遷入高雄縣ＯＯ村ＯＯ路29-111號5 樓己○○轄區後
    ，乙○○於93年9 月20日透過戊○○、子○○請託己○○協
    助辦理不實對保手續，被告甲○○於93年9 月21日前往大華
    派出所，並將戶口名簿、大陸地區人民進入臺灣地區保證書
    等相關資料交己○○，己○○明知被告實際上從未居住於設
    籍之上址，本應負起詳查確認保證人確實設籍且人係居住於
    設籍處之職務，然己○○竟承前犯意，明知其並未至上址查
    證確認其有居住於該址之情況下，即逕於「保證書」上屬於
    其本於管區警員職務有權製作之「簽註意見欄」內，登載「
    經查屬實」外且加註「經查該員住該上述地址」「經查該原
    住上述地址無誤」，並蓋上派出所之圓戳印及自己之職章後
    ，將該登載不實事項之保證書交予被告而行使，被告持以申
    請丙○○來台，足生損害於國家對於大陸地區人民進入臺灣
    地區對保業務之正確性，因認被告甲○○另涉有刑法216 條
    、第213 條之行使公文書登載不實罪、刑法231 條第1 項之
    幫助妨害風化罪嫌、其辦理結婚登記尚涉犯刑法第216 條之
    行使同法第214 條之不實文書罪嫌云云。
（一）按犯罪事實應依證據認定之，無證據不得推定其犯罪事實
      。又不能證明被告犯罪者，應諭知無罪之判決，刑事訴訟
      法第154 條第2 項、第301 條第1 項分別定有明文。所謂
      證據，係指足以認定被告確有犯罪行為之積極證據而言，
      該項證據自須適合於被告犯罪事實之認定，始得採為斷罪
      資料。苟積極證據不足為不利於被告事實之認定時，即應
      為有利於被告之認定，更不必有何有利之證據（參見最高
      法院29年上字第3105號、30年上字第816 號判例意旨）。
（二）訊據被告甲○○堅詞否認此部分犯行，辯稱：我不知道丙○○來台係要賣淫，我也不清楚綽號「小黑」之人有賄賂
      員警之情等語。
（三）經查：
    (一)依據被告之戶籍資料查詢結果（見原審影印卷第119 頁）
      ，被告並未向戶政機關辦理與丙○○結婚登記之相關事宜
      ，是公訴人認被告有辦理與丙○○結婚登記，而涉犯刑法
      第216 條、第214 條之行使使公務員登載不實文書罪嫌，
      尚有未洽。
    (二)公訴人以乙○○、戊○○等人之監聽紀錄及保證書等資料
      ，認被告涉有刑法216 條、第213 條之行使公文書登載不
      實罪嫌、刑法第231 條第1 項之幫助妨害風化罪嫌。然上
      開資料僅能證明乙○○等人有聯絡辦理對保事宜及乙○○
      有透過戊○○、子○○請託己○○協助辦理大陸女子丙○○對保手續暨被告甲○○於93年9 月22日前往大華派出所
      向己○○辦理對保手續等事宜，然此均無法遽以推認被告
      知悉丙○○來台之目的係為賣淫，及被告知悉己○○因收
      受戊○○轉交之乙○○賄賂金，而故意在其職務有權製作
      之保證書「簽註意見欄」內，登載「經查屬實」、「經查
      該員住該上述地址」「經查該原住上述地址無誤」等不實
      內容。
    (三)觀之乙○○及戊○○於法務部調查局高雄市調查處之證詞
      ，均未證稱被告辦理丙○○來台相關事宜時即知悉丙○○
      係為來台賣淫或是被告至大華派出所辦理丙○○對保事宜
      時，渠等有告知被告關於辦理對保事宜之員警己○○因有
      收受賄賂，故己○○在辦理對保事宜時，有故意在保證書
      上登載不實內容等語。證人戊○○證稱：「（乙○○色情
      集團及丑○○有以假結婚方式引進大陸女子來台賣淫，你
      有無協助辦理對保等手續？你是否明知乙○○色情集團及
      丑○○是以假結婚方式引進大陸女子來台從事賣淫？）有
      的，我知道乙○○色情集團及丑○○有以假結婚方式引進
      大陸女子來台賣淫，該等大陸女子辦理來台之相關手續中
      ，我本人有協助辦理對保手續，我也有介紹警察同事辦理
      對保手續。」、「主要的目的是要透過我請該管區警員幫
      忙，在辦理對保手續時，速度快，不要刁難，另外大陸女
      子抵台後，到派出所向管區警員辦理流動人口登記…。」
      、「因為假結婚對象要完成對保、設籍、流動戶口登記及
      加簽等手續，需要管區警員配合包庇，由於我曾事先徵詢
      大華派出所員警子○○可否協助找管區員警己○○幫忙，
      經子○○回覆己○○同意後，我才告訴丑○○可將大陸女
      子設籍於山水大廈，並辦理對保、設籍及流動戶口登記等
      手續。」、「…己○○係如何幫忙丑○○辦理人頭丈夫設
      籍之虛偽對保及流動人口登記，我僅是居間聯繫，實際狀
      況我並不清楚。」、「己○○共計為乙○○辦理假結婚夫
      妻虛偽對保2 件，分別為…人頭丈夫甲○○申請大陸籍配
      偶丙○○來台…。」等語（見94年3 月23日、94年4 月29
      日、94年6 月24日、94年7 月6 日調查局筆錄，附於94年
      度偵字第6019號卷A 第93頁、第249 頁至第250 頁、第30
      0 頁、第367 頁），證人乙○○證稱：「來台之大陸女子
      都是由台灣之經紀人尋找台灣男子擔任假結婚之人頭，經
      紀人會向我表示引進大陸女子後要將該女子寄放在我經營
      之夢思嬌應召站擔任應召女郎，我就會安排辦理假結婚夫
      妻在台設籍、對保、辦理流動戶口等，並與設籍地點之管
      區警員取得聯繫，經管區警員同意後辦理假結婚夫妻之設
      籍事宜…。」、「…由於假結婚之人頭丈夫及大陸女子都
      是由經紀人安排，他們的姓名我都不清楚，而虛偽辦理對
      保都是透過戊○○安排…。」、「從事色情經紀人行業都
      不輕易透露真實姓名給他人，『陳太』…等人真實姓名都
      沒有告訴我，在案發以後我將電話簿撕毀，無法聯絡到他
      們」、「…丙○○確係經紀人『陳太』自大陸引進來台賣
      淫女子，甲○○則是經紀人『陳太』找來充當人頭丈夫之
      男子，甲○○申請丙○○來台於大華所辦理對保，亦是經
      紀人『陳太』委託我透過戊○○安排甲○○申設戶籍所在
      之管區警員己○○虛偽辦理對保…。」等語（見94年5 月
      10日及94年6 月30日、調查局筆錄，附於94年度偵字第10
      854 號卷第1 頁、第3 頁、第4 頁第235 頁）。
    (四)參酌證人乙○○及戊○○之證詞，渠等均未與被告接洽過
      ，而公訴人亦未提出綽號「陳太」或「小黑」之人有告知
      被告丙○○來台目的係為賣淫，或渠等有告知被告關於己○○有收受賄賂，而會在辦理對保事宜時，故意在保證書
      上登載不實內容之證據，故此，要難以乙○○及戊○○之
      證詞，即認被告有上開犯行，本應諭知被告無罪之判決，
      惟公訴人認此2 部分與前揭論罪科刑部分，有牽連犯之裁
      判上一罪關係，故不另為無罪之諭知，均附此敘明。
六、原判決就被告甲○○所犯臺灣地區與大陸地區人民關係條例
    部分，以被告罪證明確，因予適用臺灣地區與大陸地區人民
    關係條例第15條第1 款、第79條第1 項，刑法第2 條第1 項
    前段、第11條前段，第28條之規定，並審酌被告欲利用假結
    婚之方式，使大陸地區人民非法入境臺灣，嚴重影響國家對
    於管理大陸人士來臺事務之正確性，對社會造成隱藏潛在之
    危險，足以影響國家安全及社會治安，惟念及被告於本院審
    理時坦認全部犯行，及其犯罪手段與其他一切情狀，量處有
    期徒刑1 年2 月；其認事用法核無違誤，所處之量刑亦屬允
    當。被告上訴意旨，否認犯罪，指摘原判決不當，為無理由
    ，應予駁回。就被告被訴刑法216 條、第213 條之行使公文
    書登載不實罪、刑法231 條第1 項之幫助妨害風化罪嫌、犯
    刑法第216 條之行使同法第214 條之不實文書罪嫌部分，則
    以不能證明被告犯罪，本應諭知被告無罪之判決，惟公訴人
    認此2 部分與前揭論罪科刑部分，有牽連犯之裁判上一罪關
    係，故不另為無罪之諭知，經核原審就此部分不另為無罪之
    諭知，並無不當，核此敘明。
據上論斷，應依刑事訴訟法第368條，判決如主文。
本案經檢察官陳建年到庭執行職務。
中　　華　　民　　國　　96　　年　　6 　　月　　15　　日
                  刑事第二庭  審判長法  官  林正雄
                                    法  官  陳啟造
                                    法  官  黃壽燕
以上正本證明與原本無異。
如不服本判決應於收受本判決後10日內向本院提出上訴書狀，其
未敘述上訴理由者，並得於提起上訴後10日內向本院補提理由書
狀（均須按他造當事人之人數附繕本）「切勿逕送上級法院」。
中　　華　　民　　國　　96　　年　　6 　　月　　15　　日
                                    書記官  梁雅華
附錄本判決論罪科刑法條：
臺灣地區與大陸地區人民關係條例第79條第1項
  違反第15條第1 款規定者，處1 年以上7 年以下有期徒刑，得
  併科新臺幣100 萬元以下罰金。